臺灣臺南地方法院臺南簡易庭民事判決
108年度南簡字第1428號
原      告  賴冠傑  

訴訟代理人  王又真律師
            楊家瑋律師
            鄭植元律師
被      告  陳弘霖等人（詳附件）
上列當事人間分割共有物事件，經本院於民國109年12月10日言
詞辯論終結，判決如下：  
    主  文
一、被告呂陳紫貴等人(詳附件編號3-9)，應就被繼承人陳老生
    所有坐落臺南市○區○○段000○000○000地號土地應有部分12分
    之3辦理繼承登記為公同共有。
二、被告李麗美等人(詳附件編號10-50及73-76)，應就被繼承人
    陳福才所有坐落臺南市○區○○段000○000○000地號土地應有部
    分12分之3辦理繼承登記為公同共有。
三、被告蔡博文等人(詳附件編號66-72)，應就被繼承人陳瓊花
    所有坐落臺南市○區○○段000○000地號、456地號土地應有部
    分36分之1辦理繼承登記為公同共有。
四、兩造共有坐落臺南市○區○○段000○000○000地號土地，合併分
    割如附圖所示：
　㈠編號甲部分面積640.42平方公尺，分配給原告賴冠傑及被告
    陳弘霖、陳弘龍按原應有部分比例保持共有。
　㈡編號乙部分面積1921.25平方公尺，分配給被告呂陳紫貴等人
    (詳附件編號3-9)公同共有。
　㈢編號丙部分面積1921.25平方公尺，分配給李麗美等人(詳附
    件編號10-50及73-76)公同共有。
　㈣編號丁部分面積1280.83平方公尺，分配給被告陳慶財。
　㈤編號戊部分面積213.47平方公尺，分配給被告王俊傑、王俊
    義、王壽男及王慧娟按原應有部分比例保持共有。
　㈥編號己部分面積341.56平方公尺，分配給被告陳森川。
　㈦編號庚部分面積1366.22平方公尺應予變賣，所得價金由被告
    陳盈瑞、陳昭蓉、蔡博文等人(詳附件編號66-72）、陳阿罔
    、吳陳春治、陳銘泉、陳銘清、陳廷峯、陳明信及陳俊吉按
    原應有部分比例分配。
五、訴訟費用由兩造按附表之應有部分比例負擔。　
　　事實及理由
甲、程序部分
一、按當事人死亡者，繼承人於得為承受時，應即為承受之聲明
    ；他造當事人，亦得聲明承受訴訟。聲明承受訴訟，應提出
    書狀於受訴法院，由法院送達於他造，民事訴訟法第175條
    及第176條分別定有明文。查原告於民國（下同）108年8月1
    5日提起本件訴訟後，被告林勝三於109年9月18日死亡，其
    之繼承人為被告林照宏，業經原告具狀聲明由林照宏承受林
    勝三之訴訟，並由本院送達於林照宏等情，有民事聲明承受
    訴訟狀、林勝三除戶謄本及繼承系統表等可稽（見南簡卷第
    429-437頁）。核與上開規定相符，應予准許。
二、除被告呂陳紫貴、陳美利、陳明川、陳政儀、鍾文浩、鍾文
    修、郭俊廷、郭文宗、郭玉眞、郭坤榮、陳慶財及王俊傑外
    ，其餘被告均未於最後言詞辯論期日到場，核無民事訴訟法
    第386 條所列各款情形，爰依原告之聲請，由其一造辯論而
    為判決。
乙、實體部分
一、原告主張：坐落臺南市○區○○段000○000○000地號土地（下稱
    系爭土地），為兩造所共有，權利範圍各如附表所載。又系
    爭土地業經公告為臺南市南區都市計畫土地使用分區「綠9
    」綠地，屬公共設施用地，目前僅東邊臨路，現出租予訴外
    人作為養殖漁塭使用，有鐵皮屋及養殖設備等地上物，使用
    上並非不能分割，共有人間亦無不分割之約定，惟無法協議
    分割，故依民法第823 條第1 項及第824 條規定，起訴請求
    裁判合併分割。參酌共有人對於分配位置之意見，為避免土
    地過於細分，應採部分原物分割、部分變價分割為宜，並依
    分割後各共有人持分面積比例換算東邊臨路寬度，依附圖所
    示之分割方案（下稱原告之分割方案），將部分土地分配予
    部分共有人（如附圖編號甲、乙、丙、丁、戊、己部分），
    並將部分土地變價分配價金予部分共有人（如附圖編號庚部
    分），較為公平、妥適等語。並聲明：如主文所示。
二、被告方面：
　㈠同意原告之分割方案者：⑴陳弘霖及陳弘龍、⑵鍾文修、鍾文
    浩、郭俊廷、郭文宗、郭玉眞及郭坤榮（即陳福才之繼承人
    ）、⑶陳慶財、⑷王俊傑、王俊義、王壽男及王慧娟等人
　　（見南簡卷第384、480頁）。
　㈡不同意原告之分割方案者：呂陳紫貴、陳美利、陳明川及陳
    政儀（即陳老生之繼承人）等人，陳稱其等與陳福才之繼承
    人有親戚關係，其等之土地要相連在一起等語（見南簡卷第
    357、480頁）。
　㈢其餘被告均未到場，亦未具狀表示意見。
三、本院之判斷：
　㈠按各共有人，除法令另有規定外，或因物之使用目的不能分
    割，或契約訂有不分割之期限者，得隨時請求分割共有物。
　　又共有人相同之數不動產，除法令另有規定外，共有人得請
    求合併分割。民法第823條第1項及第824條第5項分別定有明
    文。
  ㈡經查，系爭土地為兩造所共有，權利範圍各如附表所載，有
    土地登記資料可稽（見南卷第39-63頁）。又系爭土地業經
    公告為臺南市南區都市計畫土地使用分區「綠9」綠地，屬
    公共設施用地，目前僅東邊臨路可對外通行，現出租予訴外
    人作為養殖漁塭使用，土地上養殖設備及鐵皮建物等情，業
    據原告陳報臺南市政府都市發展局都市計畫土地使用分區證
    明書、現況照片及土地租賃契約書供參（見南簡卷第275、2
    77-285、305-311頁）；並經本院會同兩造及臺南市東南地
    政事務所地政人員現場履勘測量，製作勘驗筆錄及地上物複
    丈成果圖（見南簡卷第287-303、313-315頁），可資認定。
    是系爭土地於法令上及使用目的上，應無不能分割之限制，
    共有人間亦未訂有不分割契約，則原告本於共有人之地位請
    求合併分割，依法自屬有據。
  ㈢次按因繼承而於登記前已取得不動產物權者，非經登記，不
　  得處分其物權，民法第759條亦定有明文。而不動產之分割
　  為處分行為，故倘共有人之一死亡，其繼承人應先辦妥繼承
    登記，始得為共有物之分割，他共有人請求分割共有物時，
    為求訴訟之經濟起見，可就請求繼承登記及分割共有物之訴
    合併提起（最高法院69年台上字第1012號判例意旨、最高法
    院70年1月20日70年度第2次民事庭會議決定(二)意旨參照）
    。查原共有人陳老生、陳福才及陳瓊花均已死亡，繼承人迄
    今仍未就其等之應有部分辦理繼承登記，復有土地登記謄本
    可明。是原告併請求陳老生之繼承人呂陳紫貴等人（即附件
    編號3-9）、陳福才之繼承人李麗美等人（即附件編號10-50
    及73-76），及陳瓊花之繼承人蔡博文等人（即附件編號66-
    72），各應就陳老生、陳福才及陳瓊花之應有部分辦理繼承
    登記，亦應准許。
　㈣再按共有物之分割，依共有人協議之方法行之；分割之方法
　　不能協議決定，或於協議決定後因消滅時效完成經共有人拒
    絕履行者，法院得因任何共有人之請求，命為下列之分配：
    ⑴以原物分配於各共有人。但各共有人均受原物之分配顯有
    困難者，得將原物分配於部分共有人。⑵原物分配顯有困難
    時，得變賣共有物，以價金分配於各共有人；或以原物之一
    部分分配於各共有人，他部分變賣，以價金分配於各共有人
    ；以原物為分配時，如共有人中有未受分配，或不能按其應
    有部分受分配者，得以金錢補償之；以原物為分配時，因共
    有人之利益或其他必要情形，得就共有物之一部分仍維持共
    有。民法第824條第1至4項定有明文。又法院為裁判分割前
    ，應顧及公平、當事人之聲明、應有部分之比例與實際是否
    相當、共有物之客觀情狀、性質、價格與經濟價值、共有利
    益、各共有人之主觀因素與使用現狀、利害關係等因素為綜
    合判斷。
　㈤本院審酌系爭土地之通行及使用現況，暨多數共有人同意原
    告之分割方案（陳弘霖、陳弘龍、鍾文修等陳福才之繼承人
    、陳慶財、王俊傑、王俊義、王壽男及王慧娟等人）；另呂
    陳紫貴、陳美利、陳明川及陳政儀（即陳老生之部分繼承人
    ）等雖不同意原告之分割方案，但未提出其他分割方案，且
    其等陳稱欲與陳福才之繼承人分配土地相連之情，依原告之
    方案分割亦無違其等意願等情事，堪認原告所提出如附圖所
    示之分割方案，應為可採。故依此判決如主文所示。
四、末按因共有物分割、經界或其他性質上類似之事件涉訟，由
    敗訴當事人負擔訴訟費用顯失公平者，法院得酌量情形，命
    勝訴之當事人負擔其一部，民事訴訟法第80條之1 定有明文
    。本件分割方法係考量全體共有人利益，認原告主張之分割
    方案為可採，被告既為共有人之一，亦同受其利，故應由兩
    造各按應有部分比例負擔訴訟費用，始為公平合理，併此敘
    明。
五、訴訟費用負擔之依據：民事訴訟法第80條之1 。
中　　華　　民　　國　　110 　年　　1 　　月　　29　　日
                  臺南簡易庭  法  官  陳淑卿
以上正本係照原本作成。
如不服本判決，應於送達後20日內，向本院提出上訴狀並表明上
訴理由，如於本判決宣示後送達前提起上訴者，應於判決送達後
20日內補提上訴理由書（須附繕本）。如委任律師提起上訴者，
應一併繳納上訴審裁判費。
中　　華　　民　　國　　110 　年　　2 　　月　　2 　　日
                              書記官  謝璧卉

附件：被告明細表
編號1.陳弘霖　　住○○市○區○○路000○00號
　　　　　　　　身分證統一編號：Z000000000號
　　2.陳弘龍　　住○○市○區○○路000巷0弄0號
　　　　　　　　居臺南市○○區○○路000號
　　　　　　　　身分證統一編號：Z000000000號
　　3.呂陳紫貴 （即陳老生之繼承人）
　　　　　　　　住○○市○○區○○路000○0號12樓
　　　　　　　　身分證統一編號：Z000000000號
　　4.陳東岳   （即陳老生之繼承人
　　　　　　　　住○○市○○區○○街00號
　　　　　　　　身分證統一編號：Z000000000號
　　5.薛陳秀珍 （即陳老生之繼承人）
　　　　　　　　住○○市○○區○○○路000巷00號
　　　　　　　　身分證統一編號：Z000000000號
    6.陳美利   （即陳老生之繼承人）
　　　          住○○市○○區○○街00號
　　　　　　　　身分證統一編號：Z000000000號
     （兼編號4.5.訴訟代理人）
　　7.陳明川   （即陳老生之繼承人）
　　　　　　　　住○○市○○區○○○路000巷00○0號5樓
　　　　　　　　身分證統一編號：Z000000000號
　  8.陳政儀   （即陳老生之繼承人）
　　　　　　　　住○○市○○區○○○路000號11樓
　　　　　　　　身分證統一編號：Z000000000號
　　9.胡瑋仁   （即陳老生之繼承人）
　　　　　　　　住○○市○○區○○○街00號四樓
　　　　　　　　身分證統一編號：Z000000000號
　 10.李麗美   （即陳福才之繼承人）
　　　　　　　　住屏東縣○○市○○街00號
　　　　　　　　居高雄市○鎮區○○路000巷0號13樓
　　　　　　　　身分證統一編號：Z000000000號
　 11.李麗英   （即陳福才之繼承人）
　　　　　　　　住屏東縣○○市○○街00號
　　　　　　　　身分證統一編號：Z000000000號
　 12.李麗卿   （即陳福才之繼承人）
　　　　　　　　住屏東縣○○市○○街00號
　　　　　　　　身分證統一編號：Z000000000號
　 13.李興昌   （即陳福才之繼承人）
　　　　　　　　住屏東縣○○市○○街00號
　　　　　　　　身分證統一編號：Z000000000號
　 14.李麗秀   （即陳福才之繼承人
　　　　　　　　住屏東縣○○市○○街00號
　　　　　　　　身分證統一編號：Z000000000號
　 15.李麗娥   （即陳福才之繼承人）
　　　　　　　　住○○市○○區○○路0段000號
　　　　　　　  身分證統一編號：Z000000000號
　 16.陳林秋女 （即陳福才之繼承人）
　　　　　　　　住○○市○○區○○街000巷00號
　　　　　　　　身分證統一編號：Z000000000號
　 17.蔣林鶯梅 （即陳福才之繼承人）
　　　　　　　　住花蓮縣○○鄉○○村○○000號
　　　　　　　　身分證統一編號：Z000000000號
　 18.陳林菊美 （即陳福才之繼承人）
　　　　　　　　住○○市○○區○○路000巷0號
　　　　　　　　身分證統一編號：Z000000000號
　 19.陳進成   （即陳福才之繼承人）
　　　　　　　　住屏東縣○○市○○街000號
　　　　　　　　身分證統一編號：Z000000000號
     （兼編號21.訴訟代理人）
　 20.陳柏豪   （即陳福才之繼承人）
　　　　　　　　住屏東縣○○市○○街000號
　　　　　　　　身分證統一編號：Z000000000號
   21.陳泰佑   （即陳福才之繼承人）
　　　　　　　　住○○市○○區○○路000號十樓
　　　　　　　　身分證統一編號：Z000000000號
   22.林勝勇   （即陳福才之繼承人）
　　　　　　　　住○○市○○區○○路0段0巷00號
　　　　　　　　身分證統一編號：Z000000000號
　 23.略
   24.林勝吉   （即陳福才之繼承人）
　　　　　　　　住屏東縣○○市○○路00○0號
　　　　　　　　身分證統一編號：Z000000000號
　 25.陳麗青   （即陳福才之繼承人）
　　　　　　　　住○○市○○區○○○路0段000巷0號2樓
　　　　　　　　身分證統一編號：Z000000000號
　 26.林如意   （即陳福才之繼承人）
　　　　　　　　住○○市○○區○○○路0段000巷0號2樓
　　　　　　　　身分證統一編號：Z000000000號
   27.林柏佑   （即陳福才之繼承人）
　　　　　　　　住○○市○○區○○○路0段000巷0號2樓
　　　　　　　　身分證統一編號：Z000000000號
   28.林震洲   （即陳福才之繼承人）
　　　　　　　　住○○市○○區○○○路0段000巷00號4樓
　　　　　　　　身分證統一編號：Z000000000號
　 29.林宏洲   （即陳福才之繼承人）
　　　　　　　　住○○市○區○○路00號5樓之2
　　　　　　　　身分證統一編號：Z000000000號
　 30.林和洲   （即陳福才之繼承人）
　　　　　　　　住○○市○○區○○○路000○0號21樓
　　　　　　　　身分證統一編號：Z000000000號
　 31.林建榮   （即陳福才之繼承人）
　　　　　　　　住○○市○○區○○○路000○0號21樓
　　　　　　　　身分證統一編號：Z000000000號
   32.鍾文浩   （即陳福才之繼承人）
　　　　　　　　住屏東縣○○市○○街00○0號
　　　　　　　　身分證統一編號：Z000000000號
　 33.鍾文峰   （即陳福才之繼承人）
　　　　　　　　住○○市○○區○○路00巷0號2樓
　　　　　　　　身分證統一編號：Z000000000號
　 34.鍾文修   （即陳福才之繼承人）
　　　　　　　　住○○市○○區○○路000巷00號
　　　　　　　　身分證統一編號：Z000000000號
     （兼編號33.42.訴訟代理人）
　 35.邱然然   （即陳福才之繼承人）
　　　　　　　　住○○市○區○○路0段00巷00號
　　　　　　　　身分證統一編號：Z000000000號
　 36.郭俊廷   （即陳福才之繼承人）
　　　　　　　　住○○市○○區○○路0段000巷000號
　　　　　　　　居臺南市○區○○路○段00巷00號
　　　　　　　　身分證統一編號：Z000000000號
     （兼編號35.38.訴訟代理人）
　 37.郭俊宏   （即陳福才之繼承人）
　　　　　　　　住○○市○區○○路0段00巷00號
　　　　　　　　身分證統一編號：Z000000000號
　 38.郭芷萱   （即陳福才之繼承人）
　　　　　　　　住○○市○○區○○路0段000巷000號
　　　　　　　　身分證統一編號：Z000000000號
   39.郭素芬   （即陳福才之繼承人）
　　　　　　　　住屏東縣○○市○○路00號
　　　　　　　　身分證統一編號：Z000000000號
　 40.郭文慶   （即陳福才之繼承人）
　　　　　　　　住○○市○○區○○路0000○0號3樓
　　　　　　　　身分證統一編號：Z000000000號
   41.郭文宗   （即陳福才之繼承人）
　　　　　　　　住○○市○○區○○路000巷0弄00號
　　　　　　　　身分證統一編號：Z000000000號
      （兼編號39.40.訴訟代理人）
   42.郭玉鳳   （即陳福才之繼承人）
　　　　　　　　住屏東縣○○鄉○○路000號
　　　　　　　　身分證統一編號：Z000000000號
   43.陳聖欽   （即陳福才之繼承人）
　　　　　　　　住屏東縣○○市○○巷00號
　　　　　　　　身分證統一編號：Z000000000號
　 44.陳怡伶   （即陳福才之繼承人）
　　　　　　　　住屏東縣○○市○○路0段000號之5
　　　　　　　　身分證統一編號：Z000000000號
　 45.陳昱銓   （即陳福才之繼承人）
　　　　　　　　住屏東縣○○市○○路0段000號之5
　　　　　　　　身分證統一編號：Z000000000號
　 46.陳聰玄   （即陳福才之繼承人）
　　　　　　　　住屏東縣○○市○○○路00巷0號
　　　　　　　　身分證統一編號：Z000000000號
　 47.郭玉眞   （即陳福才之繼承人）
　　　　　　　　住屏東縣○○市○○街000巷00號
　　　　　　　　身分證統一編號：Z000000000號
　 48.郭坤榮   （即陳福才之繼承人）
　　　　　　　　住○○市○○區○○路000號
　　　　　　　　身分證統一編號：Z000000000號
　 49.林秋月   （即陳福才之繼承人）
　　　　　　　　住○○市○○區○○路0○00號
　　　　　　　　身分證統一編號：Z000000000號
　 50.林勝雄   （即陳福才之繼承人）
　　　　　　　　住○○市○○區○○路00巷00號
　　　　　　　　身分證統一編號：Z000000000號
　 51.陳盈瑞　　住○○市○○區○○路0段0000巷0號
　　　　　　　　身分證統一編號：Z000000000號
　 52.陳昭蓉　　住彰化縣○○鄉○○村○○○巷00號
　　　　　　　　居彰化縣○○市○○路0巷00號
　　　　　　　　身分證統一編號：Z000000000號
　 53.陳慶財　　住○○市路○區○○街00巷00號
　　　　　　　　身分證統一編號：Z000000000號
　 54.陳森川　　住○○市○區○○路000巷0弄0號
　　　　　　　　身分證統一編號：Z000000000號
　 55.陳阿罔　　住○○市○區○○路000巷0號
　　　　　　　　身分證統一編號：Z000000000號
　 56.吳陳春治　住○○市○○區○○○路0○00號
　　　　　　　　身分證統一編號：Z000000000號
　 57.陳銘泉　　住○○市○○區○○街00巷00號2樓
　　　　　　　　身分證統一編號：Z000000000號
　 58.陳銘清　　住○○市○○區○○路000號
　　　　　　　　居高雄市○○區○○路000號3樓
　  　　　　　　身分證統一編號：Z000000000號
　 59.陳廷峯　　住○○市○○區○○路○段0000號
　　　　　　　　身分證統一編號：Z000000000號
　 60.陳明信　　住○○市○區○○○路0段000號3樓
　　　　　　　　身分證統一編號：Z000000000號
　 61.陳俊吉　　住○○市○○區○○路0段0000巷0號
　　　　　　　　身分證統一編號：Z000000000號
　 62.王俊傑　　住○○市○○區○○路0段00巷00號
　　　　　　　　身分證統一編號：Z000000000號
     （兼編號63.64.65.訴訟代理人）
　 63.王俊義　　住○○市○○區○○路0段00巷00號
　　　　　　　　身分證統一編號：Z000000000號
　 64.王壽男　　住○○市○○區○○路0段00巷00號
　　　　　　　　身分證統一編號：Z000000000號
　 65.王慧娟　　住新竹縣○○市○○路000號18樓之1
　　　　　　　　居雲林縣○○鎮○○街000號
　　　　　　　　身分證統一編號：Z000000000號
   66.蔡博文   （即陳瓊花之繼承人）
　　　　　　　　住○○市○區○○路○段000巷00弄0號
　　　　　　　　身分證統一編號：Z000000000號
　 67.蔡博仁   （即陳瓊花之繼承人）
　　　　　　　　住○○市○區○○街000巷0號
　　　　　　　　居臺南市○區○○路○段000巷00弄0號
　　　　　　　　身分證統一編號：Z000000000號
　 68.蔡博生   （即陳瓊花之繼承人）
　　　　　　　　住○○市○區○○路000巷0號
　　　　　　　　居臺南市○區○○路○段000巷00弄0號
　　　　　　　　身分證統一編號：Z000000000號
　 69.蔡博州   （即陳瓊花之繼承人）
　　　　　　　　住○○市○區○○路000巷0號
　　　　　　　　居臺南市○區○○路○段000巷00弄0號
　　　　　　　　身分證統一編號：Z000000000號
　 70.曾蔡淑芳 （即陳瓊花之繼承人）
　　　　　　　　住○○市○區○○路000巷00號
　　　　　　　　身分證統一編號：Z000000000號
　 71.蔡振隆   （即陳瓊花之繼承人）
　　　　　　　　住○○市○區○○路000巷0號
　　　　　　　　居臺南市○區○○路○段000巷00弄0號
　　　　　　　　身分證統一編號：Z000000000號
   72.蔡淑珍   （即陳瓊花之繼承人）
　　　　　　　　住○○市○區○○路000巷0號
　　　　　　　　居臺南市○區○○路○段000巷00弄0號
　　　　　　　　身分證統一編號：Z000000000號
   73.陳山村   （即陳福才之繼承人）
　　　　　　　　住屏東縣○○市○○○路00巷0號
　　　　　　　　身分證統一編號：Z000000000號
　 74.陳聖元   （即陳福才之繼承人）
　　　　　　　　住屏東縣○○市○○○路00巷0號
　　　　　　　　身分證統一編號：Z000000000號
　 75.鍾成貴   （即陳福才之繼承人）
　　　　　　　　住屏東縣○○鄉○○村○○路000號
　　　　　　　　身分證統一編號：Z000000000號
   76.林照宏   （即林勝三之承受訴訟人、陳福才之繼承人）
　　　　　　    住屏東縣○○市○○路00○0號
　　　　　　　　身分證統一編號：Z000000000號

附表：共有人應有部分明細表
共 有 人 姓 名 454 地號 455地號 456 地號 陳老生之繼承人 3/12 3/12 3/12 陳福才之繼承人 3/12 3/12 3/12 陳盈瑞 2/60 2/60 2/60 陳昭蓉 1/60 1/60 1/60 陳慶財 1/6 1/6 1/6 陳森川 1/36＋1/60 1/36＋1/60 1/36 ＋1/60 陳瓊花之繼承人 1/36 1/36 1/36 陳阿罔 1/36 1/36 1/36 吳陳春治 1/36 1/36 1/36 陳銘泉 1/144 1/144 1/144 陳銘清 1/144 1/144 1/144 陳廷峯 1/144 1/144 1/144 陳明信 1/144 1/144 1/144 陳俊吉 1/60 1/60 1/60 陳弘霖 939/24000 783/24000 8817/240000 陳弘龍 1/24 1/24 1/24 王俊傑 1/144 1/144 1/144 王俊義 1/144 1/144 1/144 王壽男 1/144 1/144 1/144 王慧娟 1/144 1/144 1/144 賴冠傑 61/24000 217/24000 1183/240000